臺灣高等法院刑事裁定　　　　　　　　96年度交聲再字第15號
再審聲請人
即受判決人　乙○○
輔　佐　人　甲○○
上列聲請人因過失致死案件，對於本院92年度交上訴字第269 號
，中華民國92年12月30日第二審確定判決（原審法院：臺灣士林
地方法院92年度交訴字第35號，起訴案號：臺灣士林地方法院檢
察署91年度偵字第2971號），聲請再審，本院裁定如下：
    主  文
再審之聲請駁回。
    理  由
一、聲請意旨略稱：被害人朱遜騎乘之機車在到達聲請人之自用
    小客車前，機車已被碰撞倒地而滑行，依機車之重量車身淨
    重為136.5 公斤，到達聲請人之自用小客車前，機車已經是
    倒地躺下，依該機車躺下之高度（聲請人提出照片3 張），
    不可能與聲請人之自用小客車發生碰撞，然臺北市政府警察
    局刑事鑑識中心卻以機車「站立」時之位置作高度測量及漆
    色比對，鑑定結果顯然不正確，再者，聲請人自用小客車整
    部車，均無遭外力碰撞之凹痕或損壞，被害人之死亡與聲請
    人無關等語。
二、按有罪之判決確定後，有左列情形之一者，為受判決人之利
    益，得聲請再審︰(6)因發現確實之新證據，足認受有罪判決
    之人應受無罪、免訴、免刑或輕於原判決所認罪名之判決者
    ，刑事訴訟法第420 條第1項第6款定有明文。次按刑事訴訟
    法第420 條第1項第6款所謂發見確實之新證據，係指該證據
    於事實審法院判決前已經存在，為法院、當事人所不知，不
    及調查斟酌，至其後始行發見，且就證據本身形式上觀察，
    固不以絕對不須經過調查程序為條件，但必須顯然可認為確
    實足以動搖原有罪確定判決，而為受判決人無罪、免訴、免
    刑或輕於原判決所認罪名之判決者為限。故受理聲請再審之
    最後事實審法院，應就聲請再審理由之所謂「新證據」，是
    否具備事實審判決前已經存在，為法院、當事人所不知，事
    後方行發見之「嶄新性」，及顯然可認足以動搖原有罪確定
    判決，應為無罪、免訴、免刑或輕於原判決罪名之「顯然性
    」二要件，加以審查，為判斷應否准予開始再審之準據（最
    高法院85年度臺抗字第308 號、93年度臺抗字第98號判決意
    旨參照）。再依最高法院85年度臺抗字第341 號裁定意旨，
    所謂發見之新證據，係指事實審法院於判決前未經發現，不
    及調查斟酌，至其後始行發現者而言，若判決前已經當事人
    提出或聲請調查之證據，經原法院捨棄不採者，即非該條款
    所謂發見之新證據，不得據為聲請再審之原因。
三、經查：本件聲請意旨係以被害人朱遜騎乘之機車在到達聲請
    人之自用小客車前，機車已被劉世民駕駛之拖曳聯結車碰撞
    倒地而滑行，依該機車躺下之高度，不可能與聲請人之自用
    小客車發生碰撞，並提出3 張照片為證，認有確實之新證據
    云云。惟查，聲請人所提出之3 張照片，係聲請人之自用小
    客車車損及與被害人機車車型相仿之另一台機車，比對機車
    躺下後與自用小客車相對高度之照片，核其性質應係對於車
    損位置及是否發生碰撞有所爭執。然上項車損位置及是否發
    生碰撞乙節，已據原事實審法院論述明確，略以：「(1)本件
    車禍經臺北市政府警察局刑事鑑識中心人員對被害人機車、
    被告乙○○之自用小客車及被告劉世明之聯結車採證結果，
    被害人之機車受損部位為：右前車燈周圍車殼破裂距地高
    0.5 至0.65公尺、右前車燈旁有油漆擦痕距地高0.61至0.66
    公尺、右後車燈破裂、右側車尾距地高0.75公尺處車殼破裂
    、左側車頭距地高0.4至0.9公尺有一大範圍刮擦痕、左側車
    身椅墊下方距地面高0.67至0.73公尺處有擦痕、左後車燈破
    裂、左後側護條距地面高0.85至0.94公尺處有擦痕、後方護
    條距地面高0.8至0.93 公尺處有破裂及擦痕。被告乙○○之
    自用小客車左側車尾（左後車燈）下方保險桿距地高0.57至
    0.62 公尺有一油漆擦痕、同處距地高0.4公尺有另一油漆擦
    痕。被告劉世明駕駛之聯結車‧‧‧，有該局製作之勘查報
    告、現場測繪圖及照片附卷可稽。(2)臺北市政府警察局刑事
    鑑識中心將其所採得之跡證送內政部警政署刑事警察局鑑定
    比對結果：‧‧‧。就上開鑑定結果可知，被害人騎乘之機
    車前大燈右側上留有與被告乙○○自用小客車之白色油漆相
    似之同色物質及被告乙○○之自用小客車左後車燈下方保險
    桿上留有與被害人機車之藍色油漆相似之同色物質，且二車
    採取油漆之取證位置之距地高度亦大致相符。參以被害人之
    機車之右前車燈周圍車殼破裂距地高0.5 至0.65公尺，核該
    車損位置與被告乙○○自用小客車之保險桿距地高度亦屬相
    合，足認被害人機車之右前側曾與被告乙○○之自用小客車
    左後保險桿發生碰撞。(3)依道路交通事故調查報告表所附事
    故現場圖所示，被告劉世明所駕駛之聯結車右輪煞車痕起點
    位於中正路東向西延伸至機車倒地處，機車左倒，對照前揭
    車損及鑑識結果，參酌臺北市政府警察局交通警察大隊及臺
    北市政府警察局士林分局現場拍攝之車損照片，告訴人機車
    後方之左側破損顯然較右方嚴重，可見被害人之機車曾遭外
    力（即被告劉世明所駕聯結車）在左後方撞擊（被害人之機
    車後方受損，且左側較為嚴重），然後該機車之右前方（右
    前方受損）撞擊停在路邊之被告乙○○自用小客車左後保險
    桿（左後方有擦痕），然後機車因而左傾倒滑行，造成機車
    左側擦損，被害人則遭被告劉世明所駕駛聯結車之右中外輪
    （即第二排右側外輪）輾過（留有被害人之人體組織及血跡
    ）。(4)‧‧‧足見被害人騎乘機車行駛於肇事路段前方時，
    路邊並無車輛停放，惟至肇事路段時，因被告乙○○將自用
    小客車停放在路邊，被害人乃於接近被告乙○○之自用小客
    車時向左行駛欲繞過該車。而該處因被告乙○○路邊停車而
    使道路變窄，被告劉世明於同時間駕駛聯結車自後方駛來，
    亦疏未注意車前狀況並保持兩車併行之間隔，於超越被害人
    之機車時，碰撞被害人之機車，被告劉世明雖於聽到碰撞聲
    後緊急煞車，惟機車仍因外力作用致右前側衝撞被告劉世明
    之自用小客車左後方，復因物理力之作用，致機車左倒滑行
    ，被害人並因而跌落地面，遭煞車後尚在滑行之聯結車右中
    外輪輾過」等語。足認原事實審法院就聲請人所爭執之車損
    位置及是否發生碰撞乙節，已調查相關證據，並予以斟酌取
    捨，依上開所述，即非事實審法院判決前已存在之新證據，
    不得聲請再審。再查，聲請人與被害人於案發當時發生碰撞
    之車損照片，已附於卷內（見相驗卷第65至72頁、偵2971號
    卷第19至21頁），核與聲請人本件聲請所提出之車損照片具
    有相同性質，證明事實同一；況被害人因聲請人違規停車，
    而向左行駛致撞擊劉世明之聯結車，復撞擊聲請人之自小客
    車，致向左滑行遭聯結車中右外輪輾壓死亡，亦係原事實審
    法院判決確認之事實，聲請人聲請再審，對原事實審法院確
    認之事實猶為爭執，殊非確實之新證據，而得聲請再審。
四、綜上，本件聲請人所提聲請再審之理由，核其性質，僅屬對
    於原確定判決就事實認定、證據取捨及單憑己意所為之相反
    評價或質疑，所舉之證據與刑事訴訟法第420 條第1項第6款
    所定之「確實之新證據」要件不符，顯無再審理由，其聲請
    應予駁回。
據上論斷，應依刑事訴訟法第434條第1項，裁定如主文。
中　　華　　民　　國　　96　　年　　7 　　月　　17　　日
　　　　　　　　　刑事第十五庭審判長法　官  吳昭瑩
　　　　　　　　　　　　　　　　　  法　官  李正紀
　　　　　　　　　　　　　　　　　  法　官  李釱任
以上正本證明與原本無異。
如不服本裁定，應於收受送達後五日內向本院提出抗告狀。
                                    書記官  洪秋帆
中　　華　　民　　國　　96　　年　　7 　　月　　19　　日
